【裁判字號】    92,上訴,1464
【裁判日期】    920930
【裁判案由】    偽造文書等
【裁判全文】
臺灣高等法院高雄分院刑事判決                  九十二年度上訴字第一四六四號
    上  訴  人
    即  被  告  癸○○
    選任辯護人  查名邦  律師
                李汶哲
右上訴人因偽造文書等案件，不服臺灣屏東地方法院九十二年度訴字第一五二號中華
民國九十二年六月二十三日第一審判決（起訴案號：臺灣屏東地方法院檢察署九十一
年度偵字第六六二九號），提起上訴，本院判決如左：
      主  文
原判決關於癸○○部分撤銷。
癸○○連續於夜間侵入住宅竊盜，累犯，處有期徒刑肆年。破壞剪壹支沒收。
      事  實
一、癸○○前因竊盜案件，於民國八十八年間經法院判處有期徒刑十月確定，並於九
    十年三月二十二日縮短刑期執行完畢。竟不知警惕，復基於意圖為自己不法之所
    有之概括犯意，連續於：
    (一)九十一年六月二十八日上午十一時許，在屏東縣三地門鄉衛生所內，趁無人之
      際，下手竊取辛○○所有皮包一個（內有新台幣一千五百元、身分證一張、駕
      駛執照二張、郵局提款卡一張、信用卡三張、ＭＯＴＯＲＯＬＡ牌Ｖ三六八八
      型手機一具）得手。又意圖為自己不法所有，且基於概括犯意，於同日上午十
      一時四十二分許，至屏東縣屏東市○○路第二十支局，持上開竊得之辛○○郵
      局提款卡向自動提款機提領辛○○所有存款新台幣（下同）六萬元得手，復隨
      即於同日上午十一時五十一分許，至屏東縣大埔第七支局，持上開竊得之辛○○郵局提款卡向自動提款機提領辛○○所有存款四萬元得手，而先後以不正方
      法由自動付款設備取得他人之物。
    (二)九十一年九月間某日日間，見屏東縣三地門鄉口社村信義巷六十之一號陳生財
      住宅大門未上鎖，即趁機進入竊取陳生財所有編織手提袋一個（內有戶口名簿
      一本及申請殘障補助資料，約價值一千五百元）得手。
    (三)九十一年十月間某日，攜帶其所有客觀上對人之生命、身體具有危險可供兇器
      使用之破壞剪一支，至屏東縣三地門鄉○○段一一七號土地上工寮，以破壞剪
      剪斷工寮門鎖而入內竊取馮清達所有無線電對講機一支及ＢＢ玩具槍一支（約
      價值三千三百元）得手。
    (四)九十一年十月五日上午某時，見屏東縣瑪家鄉三和村瑪家國中後方丁○○住宅
      大門未鎖，乃趁機入內竊取丁○○所有皮包一個（內有舊台幣紙鈔一百二十元
      、人民幣二千元、美金一百元紙鈔一張、ＮＯＫＩＡ手機一具、存摺二本、提
      款卡二張、駕駛執照一張、身分證一張、健保卡一張、國民黨黨證一張、東南
      亞國家之外幣紙鈔十三張）得手。
    (五)九十一年十一月一日下午二時許，見屏東縣屏東市○○路五十七巷一一二號丑
      ○○住宅無人在家，乃攀爬窗戶而逾越安全設備進入丑○○住宅，竊取丑○○
      所有台灣銀行存摺二本、郵局存摺五本、印章、台灣銀行提款卡一張、金項鍊
      一條、金戒指三個、懷錶一條、男用手錶一個（ＯＲＫＩＮＡ牌）、胸針飾品
      四個、珍珠項鍊小皮夾一個、現金一萬元。
    (六)九十一年十一月三日下午二時三十分至四時三十分間某時，見屏東縣三地門鄉
      達來村達發達旺巷九號壬○○住宅大門未鎖，即趁機入內竊取壬○○所有郵局
      存摺二本、水門農會存摺一本及印章一個得手。復意圖為自己不法之所有及偽
      造私文書後行使之故意，於翌日（十一月四日）上午八時許，持壬○○之郵局
      存摺與印章前往屏東縣內埔鄉龍泉郵局（屏東三十四支局），在提款單上填寫
      帳號及金額十四萬元，再盜蓋壬○○之印章於提款單上，持向該郵局辦理儲匯
      業務人員領款，而行使偽造私文書，使該郵局承辦人員誤認係壬○○欲提款，
      而如數交付，足生損害於壬○○及屏東縣內埔鄉龍泉郵局。
    (七)九十一年十一月十三日下午九時許夜間，見屏東縣屏東市○○路八十一號甲○○住宅無人在家，乃持自備之鑰匙打開大門門鎖，進入竊取甲○○所有牛皮公
      事包一個、空軍勳章一個、護照套一個、紅寶石鑽戒一個、紅寶石鍊墜一個、
      金項鍊二條、銀項鍊一條、白金項鍊一條、白寶石戒指一個、龍圖古玉一個、
      金耳環戒指一個、國民黨黨證一張（何長福所有）、護照一本、結婚證書、存
      摺二本及印章等物得手（共價值約十四萬元）。
    (八)九十一年十一月中旬某日，攜帶上開其所有客觀上足供兇器使用之破壞剪一支
      ，行經屏東縣屏東市○○路二○一巷一號己○所有房屋，見已無人居住，即持
      破壞剪剪斷己○所有大門銅鎖一個，而竊取得手。
    (九)九十一年十一月十五日日間某時，見屏東縣屏東市太義巷九之二號乙○○住宅
      無人在家，乃持自備之鑰匙打開大門門鎖，入內竊取乙○○所有郵局存摺二本
      、提款卡一張、ＭＯＴＯＲＯＬＡ牌手機一具（含ＳＩＭ卡片一張）、乙○○
      與李志琳國民身分證各一張、現金九十元（共價值約三千元）得手。
    (十)九十一年十一月二十一日下午一時許前某時，見屏東縣屏東市○○路十三巷六
      弄二號庚○○住宅無人在家，乃持自備之鑰匙打開大門門鎖，入內竊取庚○○
      所有金項鍊、金手環、金戒指、金元寶等共約十台兩、白金項鍊二條、西門子
      牌Ｓ一一八八型手機一具、女用黑色皮夾一個、照相機一台、女用手錶一個、
      現金一萬一千元、太平洋百貨公司禮券一千六百元、信用卡五張、記者證二張
      （共價值約十六萬七千二百元）得手。
    (十一)九十一年十一月二十六日下午八時十五分至九時許間之夜間某時，在屏東縣屏
      東市○○里○○路一五一之二號丙○○住宅，持自備之鑰匙打開大門門鎖，入
      內竊取丙○○所有藍色帆布文件夾（內有台灣銀行及郵局存摺各一本、國際駕
      照一張、丙○○於美國使用之證件卡）、金戒指二個、項鍊一條、玉墜一個、
      護照一本、現金二百元（共價值約一萬二千元），及印尼看護工ＳＵＭＩＹＡ
      ＴＵＭ所有居留證一張、印尼身分證一張、現金六千元、ＳＩＭ卡三張（號碼
      分別為0000000000、0000000000、000000000
      0號），得手後逃逸。
    (十二)九十一年十二月一日下午三時許前某時，見屏東縣屏東市○○里○○路七巷八
      十八號戊○○住宅無人在家，乃自戊○○平日放置鑰匙處取得鑰匙打開大門門
      鎖，進入竊取戊○○所有手錶帶十四條、手機一具、原住民項鍊（手飾）十五
      條、筆記型小電腦一台、存摺三本、珍珠項鍊四條、手飾二個、手錶一個及金
      手鍊等物（共價值約十五萬元）得手。
    癸○○均於竊取財物及盜領存款得手後，將現款供己花用，並將金飾變賣得款花
    用。嗣於九十一年十二月二日十六時三十分許，經警依法在屏東縣三地門鄉○○
    路○段八十七巷四號癸○○住處搜索，扣得癸○○所有供犯罪所用之破壞剪一支
    ，並起出戊○○所有之手錶帶十四條、手機一具、原住民項鍊（手飾）十五條、
    筆記型小電腦一台、存摺三本、珍珠項鍊四條、手飾二個、庚○○所有之相機一
    台、手錶一個、信用卡五張、記者證二張、馮清達所有之ＢＢ玩具槍一支、丁○○所有之東南亞外幣紙鈔十三張、提款卡一張、丑○○所有之提款卡一張、手錶
    一個（ＯＲＫＩＮＡ）、懷錶一個、胸針飾品四個、珍珠項鍊小皮夾一個、甲○○所有之空軍勳章一個、護照套一個、紅寶石鑽戒一個、紅寶石鍊墜一個、金項
    鍊二條、銀項鍊一條、白金項鍊一條、白寶石戒指一個、龍圖古玉一個、金耳環
    戒指一個、牛皮公事包一個、己○所有之大門銅鎖一個、乙○○所有之ＳＩＭ卡
    片一張、丙○○所有之玉墜一個、印尼看護工ＳＵＭＩＹＡＴＵＭ所有之ＳＩＭ
    卡三張（號碼分別為0000000000、0000000000、0000
    000000號）、壬○○所有之存摺一本、庚○○所有之西門子牌Ｓ一一八八
    型手機一具、女用黑色皮夾一個。
二、案經屏東縣警察局里港分局報由臺灣屏東地方法院檢察署檢察官偵查起訴。
      理  由
一、上訴人即被告癸○○（下稱被告）於事實欄所載時、地分別以事實欄所載之方法
    竊取被害人辛○○、陳生財、馮清達、丁○○、丑○○、壬○○、甲○○、己○
    、乙○○、庚○○、丙○○、戊○○等所有如事實欄所載財物之事實，業據被害
    人辛○○、陳生財、馮清達、丁○○、丑○○、壬○○、甲○○、己○、乙○○
    、庚○○、丙○○、戊○○於警訊中指述明白（見警卷第八─二～十三頁、偵查
    卷第二七～三九頁），並有被告住處扣得之破壞剪一支及起出之被害人戊○○所
    有之手錶帶十四條、手機一具、原住民項鍊（手飾）十五條、筆記型小電腦一台
    、存摺三本、珍珠項鍊四條、手飾二個、被害人庚○○所有相機一台、手錶一個
    、信用卡五張、記者證二張、被害人馮清達所有ＢＢ玩具槍一支、被害人丁○○
    所有東南亞外幣紙鈔十三張、提款卡一張、被害人丑○○所有提款卡一張、手錶
    一個（ＯＲＫＩＮＡ）、懷錶一個、胸針飾品四個、珍珠項鍊小皮夾一個、被害
    人甲○○所有空軍勳章一個、護照套一個、紅寶石鑽戒一個、紅寶石鍊墜一個、
    金項鍊二條、銀項鍊一條、白金項鍊一條、白寶石戒指一個、龍圖古玉一個、金
    耳環戒指一個、牛皮公事包一個、被害人己○所有大門銅鎖一個、被害人乙○○
    所有ＳＩＭ卡片一張、被害人丙○○所有玉墜一個、被害人印尼看護工ＳＵＭＩ
    ＹＡＴＵＭ所有ＳＩＭ卡三張（號碼分別為0000000000、00000
    00000、0000000000號）、被害人壬○○所有存摺一本、被害人
    庚○○所有西門子牌Ｓ一一八八型手機一具、女用黑色皮夾一個可佐，而扣案之
    破壞剪一支為鋼鐵製品，可輕易剪斷門鎖等金屬物品，若持以攻擊人體，更可能
    造成生命、身體之傷害，故客觀上顯足供做兇器使用，應無疑義。再證人子○○
    證稱曾收受被告交付之辛○○信用卡而刷卡未果，且被告亦曾交付金飾令其出賣
    等語（見警卷第七頁反面～第八頁、偵查卷第六０頁、原審卷第五七～五八頁）
    ，證人劉世忠、周倪梅香、蘇陽南、趙玉婷、蔡惠美於警訊亦證述曾收購被告及
    子○○之金飾等語（見偵查卷第六一～六五頁），證人李麗冠於警訊證述子○○
    曾持被害人辛○○之信用卡前往刷卡未果等語（見偵查卷第六六～六七頁），彼
    此互核相符。此外，復有贓物認領保管收據、屏東縣金銀珠寶商業同業公會金鉓
    鑑定告書、飾金買進登記簿、交易清單、信用卡資訊查詢表（見警卷第二一、二
    二頁、偵查卷第四０～五０、六八～七八頁）附卷可憑。另被告持被害人壬○○
    之郵局存摺與印章前往屏東縣內埔鄉龍泉郵局（屏東三十四支局），在提款單上
    填寫帳號及金額十四萬元，再盜蓋被害人壬○○之印章於提款單上，持向該郵局
    辦理儲匯業務人員領款，使該郵局承辦人員誤認係壬○○欲提款而如數交付，足
    生損害於被害人壬○○及屏東縣內埔鄉龍泉郵局之情，亦有郵政存簿儲金提款單
    及被告盜領存款之錄影翻拍照片附卷可稽（見警卷第二四、二五頁）。又被告亦
    供述上情在卷，參以上開所述各節，被告之自白堪認與事實相符。至被告辯護人
    以被告於短短數月間連續竊盜十餘次，且所竊物品多係價值甚低之物，顯然精神
    狀況有異常，因此請求鑑定被告精神狀況一節，被告辯護人既未提出被告曾因精
    神方面疾病就醫紀錄資以佐證，況被告所竊物品固不盡是無價值之物，已經被害
    人指訴甚明，且被告於竊得提款卡、存摺、印章、金飾、信用卡後，尚知持以盜
    領存款、將信用卡交予女友子○○刷卡購物、將金飾變賣得款花用，顯難認被告
    有精神狀況異常之情形，自無鑑定之必要。綜上所述，被告如事實欄所載竊盜行
    為，事證明確，犯行堪以認定。
二、核被告所為事實欄(一)(二)(四)(六)(九)(十)(十二)竊盜行為，係犯刑法第三百二十條第一項普通
    竊盜罪，被告所為事實欄(七)(十一)竊盜行為，係犯刑法第三百二十一條第一項第一款
    夜間侵入住宅加重竊盜罪，被告所為事實欄(三)(八)竊盜行為，係犯刑法第三百二十
    一條第一項第三款之攜帶兇器加重竊盜罪，被告所為事實欄(五)竊盜行為，係犯刑
    法第三百二十一條第一項第二款之逾越安全設備加重竊盜罪，被告先後持竊得之
    辛○○郵局提款卡向自動提款機提領存款，係犯刑法第三百三十九條之二第一項
    利用自動付款設備詐欺罪，被告偽造壬○○郵政存簿儲金提款單後持以提款，所
    為係犯刑法第二百十六條、第二百十條行使偽造私文書罪及第三百三十九條第一
    項之詐欺取財罪。被告多次竊盜行為，時間緊接，犯罪基本構成要件相同，顯係
    基於概括犯意反覆為之，應依連續犯規定以編號(七)刑法第三百二十一條第一項第
    一款之夜間侵入住宅加重竊盜一重罪論，並加重其刑。被告二次以竊得之辛○○
    款卡向自動提款機提領存款，亦時間緊接，犯罪構成要件相同，顯亦係基於概括
    犯意反覆為之，亦應依連續犯規定以一罪論。被告所犯行使偽造私文書罪、詐欺
    罪與竊盜罪間，及所犯利用自動付款設備詐欺罪與竊盜罪間，各有方法結果之牽
    連關係，故均應從一重論以加重竊盜罪。至被告為盜領存款而盜用壬○○印文係
    偽造提款單私文書之階段行為，而偽造提款單私文書之低度行為，復為行使偽造
    私文書之高度行為所吸收，故均另不論罪。再公訴人就被告所為事實欄(五)(七)(十一)之
    加重竊盜行為，起訴認係犯普通竊盜罪，惟此部分之社會基本事實同一，本院自
    得變更起訴法條逕予審判。又被告前因竊盜案件，於八十八年間經法院判處有期
    徒刑十月確定，並於九十年三月二十二日縮短刑期執行完畢，有台灣高等法院被
    告全國前案紀錄表在卷足憑，五年內再犯有期徒刑以上之本罪，應依累犯規定遞
    加重其刑。另被告雖在司法警察官訊問中陳述其未發覺之部分犯罪行為，但裁判
    上之一罪其一部分犯罪既已因案被發覺，並不符合刑法第六十二條之規定，不應
    認有自首之效力（最高法院七十三年度第二次刑事庭會議決議可資參照），故無
    從依自首規定減刑，併予敘明。
三、原審以被告罪證明確，予以論罪科刑，固非無見，惟查：(一)被告所為事實欄(十一)之
    竊盜行為，係犯刑法第三百二十一條第一項第一款夜間侵入住宅加重竊盜罪，被
    告所為事實欄(五)竊盜行為，係犯刑法第三百二十一條第一項第二款之逾越安全設
    備加重竊盜罪，原審判決論以普通竊盜罪，尚有未洽。(二)公訴人就被告所為事實
    欄(五)(七)(十一)之加重竊盜行為，起訴認係犯普通竊盜罪，原審判決未說明此部分之社
    會基本事實同一，而變更起訴法條逕予審判，亦有未當。(三)被告竊取被害人壬○○之印章及盜蓋在取款條上，是其印文為真正，原審判決認應依刑法第二百十九
    條規定宣告沒收，即有違誤。(四)被告前僅於八十八年間經法院判處竊盜罪有期徒
    刑十月確定，於九十年三月二十二日執行完畢，經過一年多，而後於九十一年六
    月間起始再犯本件連續竊盜罪，且行竊期間僅半年，是尚難認被告有犯罪習慣或
    以犯竊盜罪為常業，原審判決認被告有犯罪習慣，併依竊盜犯贓物犯保安處分條
    例規定，諭知被告於刑之執行前，令入勞動處所強制工作三年，即有可議。被告
    上訴意旨以原審判決諭知被告於刑之執行前，令入勞動處所強制工作三年，尚無
    必要，指摘原判決此部分為有不當，非無理由，自應予以撤銷改判。爰審酌被告
    有事實欄所載前科，竟不知警惕，再於短期間內連續十餘次或於夜間侵入住宅或
    逾越安全設備或攜帶兇器竊取他人財物，並多次詐取他人財物，造成被害人財物
    及精神上損害，且竊得現款約三十餘萬元及變賣得款約十餘萬元均供己花用殆盡
    ，情節非輕，犯後亦未賠償被害人，惟被告行為後坦承犯行等一切情狀，量處如
    主文所示之刑。扣案之破壞剪一支為被告所有供犯罪所用之物，應依刑法第三十
    八條第一項第二款宣告沒收。至被告偽造之壬○○郵政存簿儲金提款單（日期：
    九十一年十一月四日，局號：0000000號，帳號：0000000號）一
    張，既已交付屏東縣內埔鄉龍泉郵局，已非被告所有之物，故不宣告沒收。
四、被告子○○部分業已判決確定。
據上論結，應依刑事訴訟法第三百六十九條第一項前段、第三百六十四條、第二百九
十九條第一項前段、第三百條、刑法第五十六條、第二百十六條、第二百十條、第三
百二十一條第一項第一款、第三百三十九第一項、第三百三十九條之二第一項、第四
十七條、第五十五條、第三十八條第一項第二款、罰金罰鍰提高標準條例第一條前段
，判決如主文。
本案經檢察官方娜蓉到庭執行職務。
中    華    民    國      九十二      年      九      月     三十   日
                              臺灣高等法院高雄分院刑事第一庭
                                  審判長法官  曾永宗
                                        法官  邱永貴
                                        法官  郭玫利
右正本證明與原本無異。
如不服本判決應於收受本判決後十日內向本院提出上訴書狀，其未述上訴理由者，
並得於提起上訴後十日內向本院補提理由書狀（均須按他造當事人之人數附繕本)「
切勿逕送上級法院」。
                                      書記官  鄭靜芳
中    華    民    國      九十二      年      九      月     三十   日
附錄本判決論罪科刑法條
刑法第三百二十一條第一項第一、二、三款：
犯竊盜罪而有左列情形之一者，處六月以上、五年以下有期徒刑：
一、於夜間侵入住宅或有人居住之建築物、船艦或隱匿其內而犯之者。
二、毀越門扇、牆垣或其他安全設備而犯之者。
三、攜帶兇器而犯之者。
刑法第三百三十九條第一項：
意圖為自己或第三人不法之所有，以詐術使人將本人或第三人之物交付者，處五年以
下有期徒刑、拘役或科或併科一千元以下罰金。
刑法第三百三十九條之二第一項：
意圖為自己或第三人不法之所有，以不正方法由自動付款設備取得他人之物者，處三
年以下有期徒刑、拘役或一萬元以下罰金。
刑法第二百一十條：
偽造、變造私文書，足以生損害於公眾或他人者，處五年以下有期徒刑。
刑法第二百一十六條：
行使第二百十條至第二百十五條之文書者，依偽造、變造文書或登載不實事項或使登
載不實事項之規定處斷。


司法院資訊處製作；財團法人民間司法改革基金會備份。
